臺灣臺北地方法院民事裁定
110年度消債更字第236號
聲  請  人  
即  債務人  薛中光  
代  理  人  劉家豪律師（法扶律師）
相  對  人  
即  債權人  合作金庫商業銀行股份有限公司

法定代理人  雷仲達  

相  對  人  
即  債權人  台北富邦商業銀行股份有限公司

法定代理人  程耀輝  


相  對  人  
即  債權人  國泰世華商業銀行股份有限公司

法定代理人  郭明鑑  


相  對  人  
即  債權人  凱基商業銀行股份有限公司
                      設臺北市○○區○○○路000號0樓、00樓及00樓 
法定代理人  魏寶生  


上列當事人間消費者債務清理之更生事件，本院裁定如下：
    主  文
聲請人薛中光自中華民國一一○年十一月二十四日下午四時起開
始更生程序。
命司法事務官進行本件更生程序。
　　理　由
一、按債務人不能清償債務或有不能清償之虞者，得依本條例所
    定更生或清算程序，清理其債務；債務人無擔保或無優先權
    之本金及利息債務總額未逾新臺幣（下同）1,200萬元者，
    於法院裁定開始清算程序或宣告破產前，得向法院聲請更生
    ；債務人對於金融機構負債務者，在聲請更生或清算前，應
    向最大債權金融機構請求協商債務清償方案，或向其住、居
    所地之法院或鄉、鎮、市、區調解委員會聲請債務清理之調
    解，消費者債務清理條例（下稱消債條例）第3條、第42條
    第1項、第151條第1項分別定有明文。此係採前置協商主義
    ，是債務人於協商程序中，自應本於個人實際財產及收支狀
    況，依最大誠信原則，商討解決方案。如終究不能成立協商
    ，於聲請更生或清算時，法院審酌上開條文所謂「不能清償
    或有不能清償之虞」，允宜綜衡債務人全部收支、信用及財
    產狀況，評估是否因負擔債務，而不能維持人性尊嚴之最基
    本生活條件，所陳報之各項支出，是否確屬必要性之支出，
    如曾有協商方案，其條件是否已無法兼顧個人生活之基本需
    求等情，為其判斷之準據。又法院開始更生程序之裁定，應
    載明其年、月、日、時，並即時發生效力。法院開始更生或
    清算程序後，得命司法事務官進行更生或清算程序，必要時
    得選任律師、會計師或其他適當之自然人或法人1人為監督
    人或管理人，復為同條例第45條第1項、第16條第1項所明定
    。
二、本件聲請意旨略以：伊現積欠債權人93萬7,070元，因無資
    力得以清償債務，前曾向本院聲請消債條例前置調解，惟前
    置調解不成立，爰依法聲請更生等語。
三、經查：　
㈠、聲請人以其有不能清償債務之情事，於民國110年4月7日具狀
    向本院聲請消債條例前置調解，經本院司法事務官於110年5
    月14日召開調解程序，惟因相對人未到庭，致調解不成立，
    聲請人復於同年5月27日具狀聲請更生程序等情，業經本院
    依職權調取110年度北司消債調字第180號卷（下稱調解卷）
    核閱屬實。本院自應綜合聲請人目前全部收支及財產狀況，
    評估其是否已達不能維持符合人性尊嚴之最低生活條件，而
    有「不能清償債務或有不能清償之虞」之情形。　
㈡、聲請人之平均每月收入及財產狀況：
　⒈聲請人主張現於皓然清潔有限公司（下稱皓然公司）任職，
    每月收入24,000元，無領取任何津貼補助等語，此有聲請人
    之107年度至109年度綜合所得稅各類所得資料清單、勞工保
    險被保險人投保資料表、皓然公司108年至110年薪資給付明
    細表暨在職證明書等件為憑（見調解卷第13至17頁，本院卷
    第59頁、第67至73頁），復有臺北市政府社會局110年7月16
    日函、臺北市政府都市發展局110年7月19日函、勞動部勞工
    保險局110年7月21日函等件在卷可稽（見本院卷第51至55頁
    ），堪信聲請人主張為真。從而，本院應以聲請人每月薪資
    24,000元，作為計算其償債能力之依據。
　⒉另聲請人主張其名下除保德信國際人壽保單（保單價值金105
    ,504元）、南山人壽（團體保單）外，無財產乙情，有卷附
    全國財產稅總歸戶財產查詢清單、郵局存摺、中華民國人壽
    保險商業同業公會保險業通報作業資訊系統資料查詢結果表
    、南山人壽保險股份有限公司110年8月20日函、保德信保險
    證明書、集保戶往來參加人明細資料表（含帳號）、保管帳
    戶客戶餘額表、投資人於各專戶無資料明細表、投資人於清
    算交割銀行未開戶明細表等件可佐（見調解卷第12頁、本院
    卷第61至65頁、第99至111頁），且經本院依職權調閱法務
    院高額壽險資訊連結作業（見本院卷第43至47頁），核與聲
    請人上開主張相符，此部分亦堪採信。
㈢、聲請人支出狀況：
　　按債務人必要生活費用，以最近一年衛生福利部或直轄市政
    府所公告當地區每人每月最低生活費1.2倍定之；受扶養者
    之必要生活費用，準用第1項規定計算基準數額，並依債務
    人依法應負擔扶養義務之比例認定之；債務人聲請更生或清
    算時所提財產及收入狀況說明書，其表明每月必要支出之數
    額，與本條例第64條之2第1項、第2項規定之認定標準相符
    者，毋庸記載原因、種類及提出證明文件，消債條例第64條
    之2第1項、第2項，消債條例施行細則第21條之1第3項定有
    明文。聲請人原陳報更正其每月生活必要費用為：膳食費8,
    000元、房租6,250元、電話費599元、網路費928元、勞保費
    552元、健保費372元、交通費608元、水費309元、電費705
    元、瓦斯費274元、保險費3,000元等，合計21,597元，有其
    消費者債務清理更生補正狀在卷可憑（見本院卷第57頁），
    並提出中華電信股份有限公司繳費通知、109年度勞健保繳
    納證明單、油費電子發票證明、臺北自來水事業處水費通知
    單、台灣電力公司繳費通知單、欣欣天然氣公司繳費通知單
    、臺灣銀行虛擬帳號臨櫃代收專用繳費單、臺北市國民住宅
    租賃契約書等件為證（見本院卷第75至98頁），惟聲請人未
    能證明其為單獨租賃且因保險費不列入必要支出費用等節，
    經聲請人代理人陳明聲請人每月生活必要費用金額同意改以
    臺北市最低生活費1.2倍計算（見本院卷第115頁），揆諸上
    開說明，並觀之聲請人現居於臺北市文山區，此有卷附戶籍
    謄本、臺北市國民住宅租賃契約書可憑（見調解卷第18頁，
    本院卷第93至98頁），且參照衛生福利部公告之110年度臺
    北市每人每月最低生活費用17,668元之1.2倍即21,202元（
    計算式：17,668元×1.2＝21,202元），爰以此數額作為聲請
    人每月必要生活費用。
㈣、準上所述，本件以聲請人每月收入24,000元，扣除其必要生
    活費用21,202元後，剩餘2,798元（計算式：24,000元－21,2
    02元＝2,798元），而依前置調解債權明細表所載（見調解卷
    第47頁），聲請人現積欠之債務總額為211萬6,187元，縱以
    前開保單價值金105,504元（見本院卷第101頁）先行清償後
    ，聲請人尚積欠201萬683元，須約60年始得清償前開債務完
    畢（計算式：201萬683元÷2,798元÷12月≒60年），可知聲請
    人之收入、財產與其所負債務差距過大，而無法清償債務，
    堪認聲請人之經濟狀況已有不能清償債務之虞，而有藉助更
    生制度調整其與債權人間之權利義務關係，以重建其經濟生
    活之必要，本件自應許聲請人得藉由更生程序清理其債務。
四、綜上所述，聲請人係一般消費者，其已達不能清償債務之程
    度，其中無擔保或無優先權之債務未逾1,200萬元，且未經
    法院裁定開始清算程序或宣告破產，又查無消債條例第6條
    第3項、第8條或第46條各款所定駁回更生聲請之事由存在，
    則聲請人聲請更生，係屬有據，爰裁定如主文，並命司法事
    務官進行本件更生程序。
五、依消債條例第11條第1項、第16條第1項、第45條，裁定如主
    文。
中　　華　　民　　國　　110 　年　　11　　月　　24　　日
                  民事第二庭    法　官　蔡英雌
以上正本係照原本作成。
本裁定不得抗告。
本裁定已於民國110年11月24日下午4時公告。                
中　　華　　民　　國　　110 　年　　11　　月　　24　　日
                                書記官  霍薇帆